【裁判字號】    99,簡上,282
【裁判日期】    991230
【裁判案由】    確認本票債權不存在
【裁判全文】
臺灣臺北地方法院民事判決             99年度簡上字第282號
上  訴  人  杜杏湄
被上訴人    國泰世華商業銀行股份有限公司
法定代理人  汪國華
訴訟代理人  洪照均
            楊子儀
上列當事人間請求確認本票債權不存在事件，上訴人對於中華民
國98年12月31日本院臺北簡易庭98年度北簡字第5966號第一審判
決提起上訴，本院於99年12月16日言詞辯論終結，判決如下：
    主  文
上訴駁回。
第二審訴訟費用由上訴人負擔。
    事實及理由
一、上訴人起訴主張：被上訴人執有上訴人於民國96年4 月21日
    所簽發票面金額為新台幣（下同）77,922元之本票1 紙（下
    稱系爭本票），內載到期日為97年3 月25日，詎於到期後被
    上訴人經提示僅獲支付部分票款，其餘56,914元未獲付款，
    被上訴人因此就未獲付款之56,914元部分，聲請鈞院裁定准
    予強制執行，惟系爭本票並非上訴人所簽發，為此爰請求確
    認被上訴人持有上訴人於96年4 月21日所簽發，票面金額77,
    922 元，其中56,914元自97年3 月25日起至清償日止，按年
    息百分之6 計算之利息之本票債權不存在。
二、被上訴人則以：
(一)被上訴人查閱上訴人申請信用卡及銀行帳戶之相關資料顯示
    ，上訴人就89年9 月30日填寫之匯通商業銀行信用卡申請書
    及96年4 月20日開設帳號000-00-000000-0 號帳戶行為並不
    爭執，僅否認於94年4 月5 日向被上訴人申辦晶鑽卡，無填
    寫信用卡／晶鑽卡申請書，上訴人抗辯該申請書乃係訴外人
    冒名所為，該申請書亦為訴外人填寫，惟就上訴人不爭執之
    匯通商業銀行信用卡申請書加以比對，上訴人所留戶籍地址
    及戶籍電話為相同，足見該資料正確無誤，倘為他人所冒名
    申辦，按常理應不會留下可聯絡上訴人之電話號碼或加註勿
    照會等文字，以避免為上訴人所查悉，可見上訴人所辯不足
    採。
(二)另該申請書同時兼有申請信用卡及信用貸款之契約，故上訴
    人領用之卡片兼有信用卡及現金卡之功能，而至96年4 月間
    ，雙方就信用貸款契約到期不再延展，故上訴人向被上訴人
    申辦現金卡餘額分期攤還貸款，並簽立系爭本票供擔保交付
    被上訴人，由上訴人自約定帳戶中扣款，故上訴人於96年4
    月20日親至被上訴人處開立帳戶，並於翌日交付系爭本票及
    簽署契約，顯見上訴人確向被上訴人申辦前述信用貸款。上
    訴人抗辯該現金卡餘額分期攤還貸款及系爭本票均係冒用人
    冒名申辦，然上訴人就親至被上訴人分行辦理開戶一事並不
    爭執，而現金卡餘額分期攤還貸款契約中所書之約定還款帳
    號000-00-000000-0，即為上訴人所不爭執之帳戶，就該帳
    戶之交易資料顯示，該帳戶並未辦理金融卡，而存款亦多為
    有摺存現，足證上訴人確有向被上訴人申辦現金卡餘額分期
    攤還貸款。
(三)按一般開戶之作業方式，為現場領取存摺，然就該帳戶未辦
    理金融卡，而存款亦多為有摺存現之情形，如果真有上訴人
    所稱之事實存在，亦與常理不符，如訴外人謊稱要薪資轉帳
    而要求上訴人配合開設帳戶，上訴人亦不可能將存摺交付予
    訴外人，如此一來如何動用帳戶款項，且該帳戶僅有存入，
    而存入之金額亦與現金卡餘額分期攤還貸款約定金額相符，
    並無其他相關薪資轉帳存入金額，顯見該帳戶乃上訴人專為
    繳交帳款而開設，足見上訴人之抗辯前後矛盾，不足採信等
    語，資為抗辯。
三、查原審為上訴人敗訴之判決，上訴人不服，提起上訴，並聲
    明：(1)原判決廢棄。(2)確認被上訴人持有上訴人於96年4 月
    21日所簽發，票面金額77,922元，其中56,914元自97年3 月
    25日之本票債權不存在。被上訴人則聲明：上訴駁回。
四、得心證之理由
    上訴人主張被上訴人執有上訴人於96年4 月21日所簽發之系
    爭本票，內載到期日為97年3 月25日，詎於到期後被上訴人
    經提示僅獲支付部分票款，其餘56,914元未獲付款，被上訴
    人因此就未獲付款之56,914元部分，聲請鈞院裁定准予強制
    執行，惟系爭本票並非上訴人所簽發，為此爰請求確認被上
    訴人持有上訴人於96年4 月21日所簽發，票面金額77,922元
    ，其中56,914元自97年3 月25日起至清償日止按年息百分之
    6 計算之利息之本票債權不存在等情，為被上訴人否認，並
    以上開情詞置辯，經查：
（一）上訴人對於被上訴人提出之上訴人於89年9 月30日填寫之
      匯通商業銀行信用卡申請書及96年4 月20日開設帳號000-
      00-000000-0 號帳戶之事實，固不否認，惟否認於94年4
      月5 日曾向被上訴人申辦晶鑽卡，並無填寫信用卡／晶鑽
      卡申請書之情形，上訴人抗辯該申請書乃係訴外人冒名所
      填寫云云，惟經本院就上訴人上開不爭執之匯通商業銀行
      信用卡申請書加以比對以觀，上訴人所留之戶籍地址及戶
      籍電話均為相同，倘為他人所冒名申辦，理應不會留下可
      聯絡上訴人之電話號碼，或加註勿照會上訴人等文字，以
      避免為上訴人所查悉，足見上訴人前開所辯未曾向被上訴
      人申辦晶鑽卡，且並無填寫信用卡／晶鑽卡申請書一情，
      並不足採信。
（二）再者，上訴人自承曾開立帳號000-00-000000-0 帳戶，而
      上開帳戶開立日期為96年4 月20日，有被上訴人於原審提
      出之存摺存款主檔資料可參（見原審卷第74頁），而現金
      卡餘額分期攤還貸款書及系爭本票簽立之日期則為96年4
      月21日，二者僅間隔一天，又現金卡餘額分期攤還貸款書
      約定還款帳戶即為上開上訴人親自開立之帳戶，而上開帳
      戶除有摺存現及被上訴人之扣款外，均無其他交易往來紀
      錄，亦有被上訴人於原審提出之上開帳戶之交易明細資料
      可憑（見原審卷第75頁），若係他人未經上訴人同意簽立
      該現金卡餘額分期攤還貸款書及系爭本票，何以要以上開
      帳戶作為還款帳戶，又上開帳戶既皆以有摺存現方式，他
      人如何取得上訴人上開帳戶存摺？在在啟人疑竇。上訴人
      雖稱為薪資轉帳開戶並交付存摺予訴外人許淑珠，既未舉
      證證明以實其說，且如上訴人所稱係為供作薪資轉帳開戶
      之用，僅需將存摺帳號告知訴外人許淑珠即可，並無需交
      付存摺予許淑珠，否則上訴人如何動用該帳戶款項，況查
      上開帳戶並無相關薪資轉帳存入之金額，是以上訴人此部
      分所辯，亦與常情不符，尚難採信。
（三）本件系爭現金卡餘額分期攤還貸款書及系爭本票，雖經原
      審送請法務部調查局鑑定結果，認與上訴人之筆跡筆劃特
      徵不同，有法務部調查局鑑定書可據（見原審卷第58頁）
      ；惟系爭本票之簽發係為擔保現金卡餘額分期攤還貸款契
      約之履行，而該現金卡餘額分期攤還貸款契約之簽立乃負
      有分期還款之義務，並未再取得任何款項，衡之常情，應
      無可能有人願意甘冒簽立上開契約及系爭本票之風險，而
      只負擔債務未能享有利益，是以上訴人指稱係他人冒名簽
      立一節，應無足取。矧由上訴人親自開立上開帳戶及上開
      帳戶之後係專供償還債務所用，足見系爭現金卡餘額分期
      攤還貸款書及系爭本票縱非上訴人本人所親簽，亦係經上
      訴人授權他人所為，上訴人自應受該現金卡餘額分期攤還
      貸款契約之拘束。從而，系爭本票所擔保之債權即現金卡
      餘額分期攤還貸款契約債權應係存在，上訴人請求確認系
      爭本票債權不存在，洵屬無據，應予駁回。
五、綜上所述，上訴人以被上訴人執有系爭本票並非上訴人所簽
    發為由，請求確認被上訴人持有上訴人於96年4 月21日所簽
    發之系爭本票，票面金額77,922元，其中56,914元自97年3
    月25日起至清償日止，按年息百分之6 計算之本票債權不存
    在，為無理由，不應准許，原審據此判決駁回上訴人之請求
    ，於法並無不合。上訴人上訴意旨指摘原判決不當，求予廢
    棄改判，為無理由，應予駁回其上訴。
六、因本件事證已臻明確，兩造其餘主張陳述及所提之證據，經
    本院斟酌後，認與判決結果不生影響，均毋庸再予論述，附
    此敘明。
七、據上論結，本件上訴為無理由，依民事訴訟法第436 條之1
    第3 項、第449 條第1 項、第78條，判決如主文。
中    華    民    國    99    年    12    月    30    日
                 民事第四庭    審判長法  官  張瑜鳳
                                     法  官  許純芳
                                     法  官  陳靜茹
以上正本係照原本作成。
本判決不得上訴。
中    華    民    國    99    年    12    月    30    日
                                     書記官  鄭雅雲

司法院資訊處製作；財團法人民間司法改革基金會備份。
